臺灣高等法院刑事裁定
109年度聲字第3435號
聲  請  人  臺灣高等檢察署檢察官
受  刑  人  王美珠



上列聲請人因受刑人數罪併罰有二裁判以上，聲請定其應執行之
刑（109年度執聲字第1696號），本院裁定如下：
    主  文
王美珠犯如附表所示各罪所處之刑，應執行有期徒刑肆年拾月。
    理  由
一、聲請意旨略以：受刑人王美珠因違反毒品危害防制條例等數
    罪，先後經判決確定如聲請書附表，應依刑法第53條、第50
    條第1項第1款、第2項、第51條第5款規定，定其應執行之刑
    ，其中原得易科罰金之罪部分，並經聲請人依刑法第50條第
    2項以定刑聲請切結書求為與表列其他不得易科罰金之罪併
    合處罰，爰依刑事訴訟法第477條第1項聲請裁定等語。
二、按裁判確定前犯數罪者，併合處罰之，而數罪併罰有二以上
    裁判者，應定其應執行之刑，其宣告多數有期徒刑者，於各
    刑中之最長期以上，各刑合併之刑期以下，定其刑期，但不
    得逾30年，刑法第50條、第51條第5款、第53條分別定有明
    文。刑法第50條規定為：「裁判確定前犯數罪者，併合處罰
    之。但有下列情形之一者，不在此限：一、得易科罰金之罪
    與不得易科罰金之罪。二、得易科罰金之罪與不得易服社會
    勞動之罪。三、得易服社會勞動之罪與不得易科罰金之罪。
    四、得易服社會勞動之罪與不得易服社會勞動之罪。（第一
    項）」、「前項但書情形，受刑人請求檢察官聲請定應執行
    刑者，依第51條規定定之。（第二項）」，對於裁判前犯數
    罪，而有該條第1項但書各款所列情形，除受刑人請求檢察
    官聲請定應執行刑者外，不得併合處罰，是依上開規定，於
    裁判前所犯數罪兼有得易科罰金之罪與不得易科罰金之罪時
　　，是否依刑法第51條定應執行刑，繫乎受刑人請求與否，而
    非不問受刑人利益與意願，一律併合處罰。次按刑事訴訟法
    第370條第2項、第3項，已針對第二審上訴案件之定應執行
    之刑，明定有不利益變更禁止原則之適用，於分屬不同案件
    之數罪併罰有應更定執行刑者，本於同為定刑裁定應為相同
    處理之原則，法院於裁定定應執行之刑時，自仍應有不利益
    變更禁止原則法理之考量，亦即另定之執行刑，其裁量所定
    之刑期，不得較重於前定之執行刑加計後裁判宣告之刑之總
    和，否則即與法律秩序理念及法律目的之內部界限有違（最
    高法院103年度第14次刑事庭決議及最高法院93年度台非字
    第192號判決意旨參照）。
三、經查：本件受刑人王美珠因違反毒品危害防制條例等數罪，
    先後經判決確定如附表所示之刑，且各該罪均係在附表編號
    1所示之罪判決確定前所犯，並以本院為其犯罪事實最後判
    決法院，又附表編號2、4所示之罪得易科罰金，與編號1、3
    、5、6所示之罪不得易科罰金，依刑法第50條第1項但書規
    定，本不得併合處罰，惟經受刑人請求檢察官聲請定其應執
    行刑，此有受刑人民國109年8月6日親筆簽名並按指印之定
    刑聲請切結書附卷（見本院卷第4頁）可稽，合於刑法第50
    條第2項規定，是檢察官依受刑人請求而聲請定其應執行刑
    ，本院審核認其聲請為正當，再者，受刑人所犯附表編號1
    至4所示之罪，前經本院109年度聲字第2435號裁定定應執行
    有期徒刑2年4月確定，有本院前案紀錄表附卷可稽，則參照
    前揭說明，本院就附表所示各罪再定應執行刑時，自應受上
    開裁定所定應執行刑與其他判決宣告刑總和之內部界限所拘
    束，爰依前揭法條規定及實務見解，並參酌上開各罪宣告刑
    總和上限、各刑中最長期，並審酌受刑人所犯附表所示各罪
    屬相同犯罪類型，行為態樣、手段、動機相似，其責任非難
    重複程度較高，且施用毒品罪屬自殘性犯罪，並參酌受刑人
    之犯罪情節及行為次數等情，就其所犯附表各罪為整體非難
    評價，定如主文所示之應執行刑。再者，數罪併罰中之一罪
    ，依刑法規定得易科罰金，若因與不得易科罰金之他罪合併
    處罰結果而不得易科罰金時，原可易科罰金部分所處之刑，
    自亦無庸為易科折算標準之記載（司法院釋字第144號解釋
    意旨參照），準此，本件受刑人所犯附表編號2、4與1、3、
    5、6所示之罪，雖係分屬得易科罰金與不得易科罰金，惟經
    合併處罰結果，本院於定其應執行刑時，自無庸為易科罰金
    折算標準之記載，併予敘明。　　
據上論斷，應依刑事訴訟法第477條第1項，刑法第53條、第51條
第5款、第50條第1項但書第1款、第2項，裁定如主文。
中　　華　　民　　國　　109 　年　　9 　　月　　10　　日
                  刑事第七庭    審判長法　官  孫惠琳
　　　　　　　　　　　　　　　　　　　法　官  張育彰
　　　　　　　　　　　　　　　　　　　法　官  王惟琪
以上正本證明與原本無異。
如不服本裁定，應於裁定送達後五日內向本院提出抗告書狀。
                                      書記官  呂修毅
中　　華　　民　　國　　109 　年　　9 　　月　　10　　日
附表：
編號  1 2 3 罪名  毒品危害防制條例 毒品危害防制條例 毒品危害防制條例 宣告刑  有期徒刑10月 有期徒刑4月 有期徒刑1年4月 犯罪日期   107年7月5日凌晨5時57分許為警採尿時起回溯26小時內之某時 107年7月5日凌晨5時57分許為警採尿時起回溯96小時內之某時 108年6月初某日至同年7月24日為警查獲 偵查(自訴) 機關年度案號  新竹地檢108年度毒偵字第93號 新竹地檢108年度毒偵字第93號 新北地檢108年度偵字第23848號、毒偵字第5237號 最後 事實審 法院 新竹地院 新竹地院 本院  案號 108年度訴字第162號 108年度訴字第162號 109年度上訴字第655號  判決日期 108/08/29 108/08/29 109/03/31 確定 判決  法院 新竹地院 新竹地院 本院  案號 108年度訴字第162號 108年度訴字第162號 109年度上訴字第665號  判決 確定日期 108/08/29 108/08/29 109/05/05 是否得為易科罰金之案件  否 是 否 備註  新竹地檢108年度執字第5651號 新竹地檢108年度執字第5652號 新北地檢109年度執字第6642號   編號1至4之罪經本院109年度聲字第2435號定應執行有期徒刑2年4月(109年度執更字第3214號)   

編號  4 5 6 罪名  毒品危害防制條例 毒品危害防制條例 毒品危害防制條例 宣告刑  有期徒刑6月 有期徒刑1年5月 有期徒刑1年8月 犯罪日期   108/07/24 107/12/19 108年5月間某日至108年5月22日為警查獲 偵查(自訴) 機關年度案號  新北地檢108年度偵字第23848號、毒偵字第5237號 新北地檢108年度毒偵字第1244號、偵字第3387號 新北地檢108年度偵字第15576號、毒偵字第3250、3251號 最後 事實審 法院 本院 本院 新北地院  案號 109年度上訴字第655號 108年度上訴字第3866號 108年度審訴字第1756號  判決日期 109/03/31 109/05/19 108/12/06 確定 判決  法院 本院 本院 新北地院  案號 109年度上訴字第655號 108年度上訴字第3866號 108年度審訴字第1756號  判決 確定日期 109/03/31 109/06/18 109/06/10 (撤回上訴) 是否得為易科罰金之案件  是 否 否 備註  新北地檢109年度執字第6643號 新北地檢109年度執字第8912號 新北地檢109年度執字第9870號   編號1至4之罪經本院109年度聲字第2435號定應執行有期徒刑2年4月(109年度執更字第3214號)